【裁判字號】    99,抗,209
【裁判日期】    990730
【裁判案由】    定應執行刑
【裁判全文】
臺灣高等法院臺南分院刑事裁定           99年度抗字第209號
抗 告 人
即受刑人    甲○○
上列抗告人因定應執行刑案件，不服臺灣臺南地方法院中華民國
99年6月25日所為之裁定（99年度聲字第1080號），提起抗告，
本院裁定如下：
    主  文
抗告駁回。
    理  由
一、本件抗告意旨略以：
(一)抗告人所犯毒品5罪部分，係連續施用一級毒品所致，於醫
    學專家提出臨床解析「毒品成癮犯」，於法律係屬「複數行
    為犯罪競合犯」，原審法院於裁定前未詳核全案犯罪日均為
    互近而併罰定其應執行之刑，顯然有苛刑峻法之處。雖刑法
    第56條業已刪除後，改採一罪一罰，爰引數罪併罰「結合犯
    已刪除」，應將僅係侵害一個法益之毒品罪歸納為犯罪競合
    ，以理論結合實務上應為廣義之數罪併罰予罰前不罰後為必
    要性、及公平原則。
(二)另抗告人所犯竊盜罪部分，實務上係侵害一個法益之行為犯
    ，依修正後刑法採一罪一罰，在法條科刑而為比較下，明顯
    是犯有習慣性竊盜，為免除上開之現象，最高法院第5次刑
    事庭會議決議「牽連犯、結合犯、接續犯、累犯等」又刑有
    先加後減，「自首減輕或免除如身分加減之」，抗告人犯有
    竊盜2罪分別以刑法第321條、同法第320條各別科刑在案，
    既為習慣性犯罪之案件，又有現行法令數罪併罰可合為比較
    歐美現行數罪併罰法規下，理論上應有結合或接續之餘地，
    始符合比例原則。
(三)是抗告人所犯連續施用同一級毒品罪及竊盜罪，二罪間於實
    務上係侵犯同一種法益，又於理論上法律之見解乃係同為習
    慣性犯罪行為，而為「概括犯行犯意」，如爰引數罪併罰仍
    嫌有過重者，應參著歐美現行法規，藉以除去併罰後有過重
    或不公情形，係上開施用第一級毒品罪及竊盜罪等7罪間尚
    有三案為自首，「如自首身份加減」基於廣義理論原則上互
    有比例要件，二法條間爰引數罪併罰皆須取得平等原則，原
    審法院見解乃存狹義之餘地，而裁定合併定應執行之有期徒
    刑確有苛刑峻法，因而有違比例原則及公平原則云云。
二、按數罪併罰，有二裁判以上者，依刑法第五十一條之規定，
    定其應執行之刑，刑法第五十三條定有明文。又刑法第五十
    一條第五款規定，宣告多數有期徒刑者，於各刑中之最長期
    以上，各刑合併之刑期以下，定其刑期，但不得逾三十年。
    且對於定應執行刑之案件，法院所為刑之酌定，本屬自由裁
    量事項，倘未逾法定裁量範圍（即各刑中之最長期以上、各
    刑合併之刑期以下之法定範圍內），即難謂其職權之行使有
    違誤。另法律上屬於自由裁量之事項，有其外部性界限及內
    部性界限，並非概無拘束。依據法律之具體規定，法院應在
    其範圍選擇為適當之裁判者，為外部性界限；而法院為裁判
    時，應考量法律之目的，及法律秩序之理念所在者，為內部
    性界限。法院為裁判時，二者均不得有所踰越（最高法院八
    十年台非字第四七三號判例意旨參照）。是於數罪併罰，有
    二裁判以上，定其應執行之刑時，固屬於法院自由裁量之事
    項，惟仍應受前揭外部性界限及內部性界限之拘束，則屬當
    然。
三、經查：本件抗告人甲○○所犯如附表所示之違反毒品危害防
    制條例五罪、竊盜罪為二罪，其中最長之刑期為有期徒刑一
    年，又各刑合併之刑期則為有期徒刑五年六月，原審合併定
    應執行刑為有期徒刑五年三月，從形式上觀察，未逾越刑法
    第五十一條第五款所定法律之外部性界限。又本件抗告人所
    犯如附表編號一至二之罪，雖曾經台灣台南地方法院分別定
    其執行刑為有期徒刑八月、有期徒刑九月，是依所定應執行
    刑合併計算，應執行刑之刑期合併之刑期則為有期徒刑一年
    四月，再由一年四月與編號三至七合併之刑期加總，亦為五
    年五月，從而原審法院依職權定其應執行刑為有期徒刑五年
    三月，並未剝奪抗告人既得之利益，亦無不利於抗告人之情
    形，於法並無不合。是抗告人以上情抗告，指摘原裁定不當
    ，難謂有據。原裁定依檢察官聲請而就如附表所示七罪為合
    併定應執行刑之裁定，應屬有據，抗告人提起抗告，為無理
    由，應予駁回。
四、據上論結，應依刑事訴訟法第412條，裁定如主文。
中    華    民    國    99    年     7    月    30    日
                  刑事第四庭    審判長法  官  吳志誠
                                      法  官  彭喜有
                                      法  官  羅心芳
以上正本證明與原本無異。
如不服本裁定，應於收受本裁定後五日內向本院提出抗告狀。
                                      書記官  蔡振豐
中    華    民    國    99    年     7    月    30    日

司法院資訊處製作；財團法人民間司法改革基金會備份。
